【裁判字號】    87,上易,307
【裁判日期】    890913
【裁判案由】    詐欺
【裁判全文】
臺灣高等法院花蓮分院刑事判決                    八十七年度上易字第三七號
    上訴人即被告  丙○○
    選任  辯護人  王丕衍
右上訴人即被告丙○○因詐欺案件，不服臺灣臺東地方法院八十七年度易字第二四三
號中華民國八十七年九月九日第一審判決 (起訴案號：臺灣地方法院檢察署八十六年
度偵字第二八四四號)，提起上訴，本院判決如左：
    主  文
原判決撤銷。
丙○○、丁○○共同連續意圖為自己不法之所有，以詐術使人將本人之物交付，丙○○處有期徒刑壹年捌月；丁○○處有期徒刑壹年陸月。丁○○緩刑年。
    事  實
一丙○○、丁○○共同經營大地情有限公司，經營房屋銷售業務，渠等二人明知公司
  資金已經週轉困難，並無償債之能力，竟仍意圖為自己不法之所有，並基於概括之
  犯意，先於民國八十三年十月初在報上刊登廣告，徵求股東，俟乙○○前往應徵時
  ，丙○○、丁○○二人即向乙○○謊稱公司營運良好，收益極高，致使乙○○陷於
  錯誤，交付新臺幣（下同）五十萬元之股金予由丙○○收受。嗣後詎料，丙○○、
  丁○○於同年十一月間，再推由丙○○出面向乙○○詐稱，該公司因包銷「雲頂渡
  假木屋別墅」，急需繳納包銷金二百三十萬元（包銷十五戶，每戶包銷金十五萬元
  ），借款期間二個月，於八十四年一月二十九日清償，致乙○○再陷於錯誤，而以
  其所有之房屋貸款二百五十萬元交付丙○○收受，嗣後清償期屆至後，丙○○、丁○○即避不見面，乙○○始知受騙。
二案經乙○○訴由臺灣臺東地方法院檢察署檢察官偵查起訴。
    理  由
一引用一審判決書記載之理由及證據。
二訊據被告丙○○、丁○○雖均坦承渠等因房地產不景氣，陷入財務困境，因而於八
  十三年十月間登報徵求股東，被害人乙○○見報前往應徵，並同意入股五十萬元，
  嗣乙○○入股後不久，即再推由被告丙○○於八十三年十一月二十五日以欠缺資金
  繳付代銷「雲頂渡假木屋別墅」之包銷費用二百三十萬元（即十五戶待售房屋之頭
  期款）及利息（合計五十萬元），伊父於八十四年一月底會借錢予伊，伊僅借款週
  轉二個月，乙○○因而以其所有房地抵押借款二百五十萬元供其運轉使用，惟借款
  屆期後即避不見面等情，惟矢口否認渠等有詐欺之犯意，被告丙○○並辯稱，伊邀
  約乙○○入股時，並未對乙○○聲請公司營運良好，收益極高等語，且乙○○入股
  當時即已知道公司財務情況不佳，其嗣後向乙○○所借得之二百五十萬元確實是用
  在包銷「雲頂渡假木屋別墅」之包銷費用及廣告、銷售支出云云；被告丁○○則辯
  稱，公司之營運係由被告丙○○主導，伊並無詐欺之犯意云云。
三惟查，右揭事實，已經被害人於偵審中一再指訴甚詳，且被告丙○○、丁○○等人
  所經營之大地情有限公司因房地產不景氣，陷入財務困境，因而登報徵求股東，並
  於被害人乙○○前往應徵時，對乙○○偽稱該公司營運良好等情，已經被告丙○○
  於原審審理時坦承在卷（見原審卷第四○頁正面），被告等故意隱瞞公司已經陷於
  財務窘境之事實，依一般經驗法則，顯然足以使甫出校門涉世未深之被害人對公司
  未來有過於樂觀之期待，所辯被害人於入股當時即已知道公司財務情況不佳云云，
  顯不足取。
四次查，被告丙○○於被害人入股不久後之八十三年十一月二十五日以書面向被害人
  稱；「．．．我又沒錢了．．．目前要向妳開口的是：這十一月底，必須繳『嘉豐
  （雲頂）』的工程費（因十五戶我是用包銷，也就是買下十五戶的產權），因我父
  親到明年（八十四年）一月底才有錢借我，我也不太敢向父親急要錢繳工程費．．
  ．您只要借我二個月的時間就可以了，我只要付底價（包銷價），十五戶的頭期款
  約二百三十萬元，再加上利息約向您借二百五十萬元，希望您能助我及公司一臂之
  力．．．．．您能否用房子向民間貸，貸款的事我來負責，而您房子向銀行貸款的
  利息，由我及公司以前的帳來支付，另二個月（我未還您錢）內如嘉豐有銷售出去
  的利潤獎金分您一份（我有二股，分您一股）．．．等於二個月內如有銷售的利潤
  您二股．．．我變成一股，但您的銀行利息及民間利息均由我及公司以前的帳來支
  付，絕不食言．．．」有該信函影本附偵查卷可稽（見四○號偵查卷第十頁），被
  告亦坦承其事，被害人指證伊因信賴被告丙○○前揭所述情節而同意出借二百五十
  萬元，至屬可信。而實際上被告等等嗣後並未對與建「雲頂渡假木屋別墅」之淞巨
  建設股份有限公司支付任何包銷費用，已經當時任淞巨建設股份有限公司之經理甲○○到庭明確證述在卷（見本院卷第一二五頁正面），且被告丙○○於前揭借款期
  限屆至後，即避不見面，亦經被告丙○○坦白承認（見本院卷第一一二頁正面），
  被告等空言否認渠等有詐欺之犯意，顯然不足採信。
五被告等罪證明確，原審據以論罪科刑，固非無見。惟被告等於上訴期間已經為部分
  之清償（四十五萬元），足見渠等於犯罪後尚非毫無悔意，原審未及審酌，致量刑
  稍嫌過重，被告等上訴意旨否認犯罪，雖不足取，惟原判決既尚有可議，本院自應
  予以撤銷改判。爰審酌被告等犯罪所生損害及犯罪後之態度等一切情狀，各處如主
  文所示之刑。又被告丁○○前未曾受有期徒刑以上刑之宣告，此次係因公司陷於財
  務困境，而致犯罪，其經此刑之宣告後，應知警惕而無再犯之虞，本院因認暫不執
  行其刑為當，予以宣告緩刑，用啟自新。
據上論斷，應依刑事訴訟法第三百七十三條、第三百六十九條第一項前段，第二百九
十九條第一項前段，刑法第二十八條、第五十六條、第三百三十九條第一項、第七十
四條第一款，判決如主文。
本案經檢察官翟光軍到庭執行職務。
中      華      民      國    八十九    年      九      月     十三     日
                                    審判長法官  謝  志  揚
                                          法官  蔣  有  木
                                          法官  何  方  興
右正本證明與原本無異。
本件不得上訴。
                                        書記官  劉  妙  娘
中      華      民      國    八十九    年      九      月     十四     日


司法院資訊處製作；財團法人民間司法改革基金會備份。
